【裁判字號】    97,易,794
【裁判日期】    970925
【裁判案由】    毒品危害防制條例
【裁判全文】
臺灣板橋地方法院刑事判決               97年度易字第794號
公  訴  人  臺灣板橋地方法院檢察署檢察官
被      告  甲○○
                    （另案於臺灣臺北監獄臺北分監執行中）
上列被告因違反毒品危害防制條例案件，經檢察官提起公訴（97
年度毒偵字第920 、6986號），被告於本院審理中就被訴事實為
有罪之陳述，經詢問當事人意見，本院裁定改依簡式審判程序審
理，判決如下：
    主  文
甲○○持有第一級毒品，累犯，處有期徒刑肆月；扣案之海洛因
壹包（淨重零點貳零貳捌公克）沒收銷燬之。又施用第二級毒品
，累犯，處有期徒刑柒月。應執行有期徒刑拾月；扣案之海洛因
壹包（淨重零點貳零貳捌公克）沒收銷燬之。
    事  實
一、甲○○曾於民國91年間因施用毒品案件，經本院裁定送觀察
    、勒戒後，認無繼續施用毒品之傾向，於92年1 月3 日執行
    完畢釋放。又於93至94年間因施用毒品案件，經臺灣臺北地
    方法院以94年度易字第165 號判處有期徒刑6 月確定，於95
    年4 月12日易科罰金執行完畢。詎仍不知悔改，明知海洛因
    業經公告列為毒品危害防制條例第2 條第2 項第1 款之第一
    級毒品，不得非法持有，竟基於持有第一級毒品海洛因之犯
    意，於96年1 月間某日，在臺北縣某處，自真實姓名年籍不
    詳之成年男子處購得海洛因1 包（驗前淨重0.204 公克，驗
    後淨重0.2028公克）而持有之。又基於施用第二級毒品甲基
    安非他命之犯意，於97年1 月9 日23時許，在臺北縣中和市
    華中橋附近某友人住處內，以燒烤後吸食煙霧之方式，施用
    第二級毒品甲基安非他命1 次。嗣於97年1 月10日12時25分
    許，在臺北縣中和市○○路763 巷口為警查獲，並扣得其所
    有之海洛因1 包（驗前淨重0.204 公克，驗後淨重0.2028公
    克）。
二、案經臺北縣政府警察局中和分局報請臺灣板橋地方法院檢察
    署檢察官偵查起訴。
    理  由
一、按本件被告甲○○所犯均係死刑、無期徒刑、最輕本刑為3
    年以上有期徒刑以外之罪，其於本院審理時就前揭被訴事實
    均為有罪之陳述，經法官告知簡式審判程序之旨，並聽取其
    與公訴人之意見後，本院認無不得或不宜改依簡式審判程序
    進行之情形，爰依刑事訴訟法第273 條之1 第1 項規定，裁
    定本件改依簡式審判程序審理，合先敘明。
二、上揭事實，業據被告於警、偵訊及本院審理時坦承不諱，並
    有海洛因1 包（驗前淨重0.2040公克，驗後淨重0.2028公克
    ）扣案可稽，且被告於上開時、地經警查獲後所採集之尿液
    ，經送請台灣檢驗科技股份有限公司檢驗之結果，呈甲基安
    非他命之陽性反應，有該公司濫用藥物檢驗報告、姓名代碼
    對照表各1 份附卷可憑；而扣案之白色粉末1 包，經鑑定結
    果為第一級毒品海洛因無誤，有交通部民用航空局航空醫務
    中心97年2 月19日航藥鑑字第0970742 號毒品鑑定書1 份在
    卷可佐，足認被告之自白與事實相符，本件事證明確，被告
    犯行洵堪認定。
三、按海洛因、甲基安非他命分別為毒品危害防制條例第2 條第
    2 項第1 款、第2 款所稱之第一、二級毒品，不得施用或持
    有。次按，犯毒品危害防制條例第10條施用第一、二級毒品
    之罪者，檢察官應聲請法院裁定，令被告入勒戒處所觀察、
    勒戒，經觀察、勒戒後，檢察官依據勒戒處所之陳報，認受
    觀察、勒戒人無繼續施用毒品傾向者，應即釋放，並為不起
    訴之處分。觀察、勒戒或強制戒治執行完畢釋放後，5 年內
    再犯第10條之罪者，應依一般刑事訴訟程序予以起訴論罪科
    刑，此觀諸毒品危害防制條例第20條第1 項、第2 項、第23
    條第1 項、第2 項規定自明。而被告若於5 年內已再犯，經
    依法追訴處罰，縱其第3 次（或第3 次以上）再度施用毒品
    之時間，在初犯經觀察、勒戒或強制戒治執行完畢釋放5 年
    以後，已不合於「5 年後再犯」之規定，且因已於「5 年內
    再犯」，顯見其再犯率甚高，原實施觀察、勒戒或強制戒治
    ，已無法收其實效，即應依該條例第10條處罰（最高法院95
    年5 月9 日95年度第7 次刑事庭會議決議可資參照）。被告
    既有如犯罪事實欄所示觀察、勒戒及論罪科刑之前科，有臺
    灣高等法院被告前案紀錄表1 份在卷可考，本件施用毒品案
    件依前述規定自應予以起訴論罪科刑。是核被告所為，係犯
    毒品危害防制條例第11條第1 項持有第一級毒品罪及第10條
    第2 項施用第二級毒品罪。被告持有第二級毒品之低度行為
    ，應為施用第二級毒品之高度行為所吸收，不另論罪。又被
    告所犯持有第一級毒品及施用第二級毒品2 罪間，犯意各別
    ，罪名不同，應分論併罰。被告曾有如犯罪事實欄所載之論
    罪科刑前科，有上開前案紀錄表在卷可參，其於有期徒刑執
    行完畢後5 年內，故意再犯本件持有第一級毒品、施用第二
    級毒品等有期徒刑以上之罪，均為累犯，應分別依刑法第47
    條第1 項規定加重其刑。爰審酌被告經觀察、勒戒及論罪科
    刑後，仍未能戒絕毒癮，顯見其戒絕毒癮之意念非堅，惟其
    於犯罪後已坦承犯行，態度良好，且施用毒品行為，乃屬對
    其自身健康之戕害行為，又被告所持有之海洛因數量不多，
    及其犯罪動機、目的、手段等一切情狀，分別量處如主文所
    示之刑，並定應執行之刑。
四、扣案白色粉末1 包（驗前淨重0.204 公克，驗後淨重0.2028
    公克），經鑑定結果含有海洛因成分，前已述及，且係被告
    所持有之物，應依毒品危害防制條例第18條第1 項前段規定
    ，不論屬於犯人與否，均沒收銷燬之，至鑑驗耗損之海洛因
    因已滅失，自無庸宣告沒收銷燬。
據上論斷，應依刑事訴訟法第273 條之1 第1 項、第284 條之1
、第299 條第1 項前段，毒品危害防制條例第10條第2 項、第11
條第1 項、第18條第1 項前段，刑法第11條、第47條第1 項、第
51條第5 款，判決如主文。
本件經檢察官黃明絹到庭執行職務。
中    華    民    國    97    年    9     月    25    日
                  刑事第二十庭  法  官
以上證明與原本無異。
如不服本判決應於收受本判決後10日內向本院提出上訴書狀，並
應敘述具體理由，如未敘述上訴理由者，應於上訴期間屆滿後20
日內補提理由書狀於本院（均須按他造當事人之人數附繕本）「
切勿逕送上級法院」。
中    華    民    國    97    年    9     月    25    日
                                書記官  林怡君
附錄本判決之論罪法條：
毒品危害防制條例第10條第2項
施用第二級毒品者，處3 年以下有期徒刑。
毒品危害防制條例第11條第1項
持有第一級毒品者，處3 年以下有期徒刑、拘役或新臺幣5 萬元
以下罰金。


司法院資訊處製作；財團法人民間司法改革基金會備份。
